臺灣臺北地方法院民事裁定
                                   108年度家調裁字第66號
聲　請　人　甲○○
代　理　人　張麗玉律師（法律扶助）
相　對　人　乙○○

代　理　人　葉慶媛律師
上列當事人間聲請返還代墊扶養費事件，本院裁定如下：
    主      文
乙○○應給付甲○○新台幣陸拾陸萬伍仟元，及自本裁定確定之
日起，至清償完畢之日止，按週年利率百分之五計算之利息。
聲請程序費用由甲○○負擔。
    事實及理由
一、本件裁判要旨：
    甲○○與乙○○未婚生女陳○○（民國00年00月00日生），經本院
    以107年度親字第24號判決命「乙○○應認領陳○○」，及本院
    以108年度家親聲抗字第23號裁定命「乙○○應按月給付陳○○
    扶養費新台幣（下同）二萬元」確定。因為乙○○僅給付部分
    扶養費，迄今還積欠33期又五千元，所以兩造合意聲請法院
    裁定「乙○○應給付甲○○六十六萬五千元，暨法定遲延利息」
    ，在法律上是有理由的，應該准許。
二、程序事項：
（一）按「當事人就不得處分之事項，其解決事件之意思已甚接
      近或對於原因事實之有無不爭執者，得合意聲請法院為裁
      定。法院為前項裁定前，應參酌調解委員之意見及家事調
      查官之報告，依職權調查事實及必要之證據，並就調查結
      果使當事人或知悉之利害關係人有陳述意見之機會。當事
      人聲請辯論者，應予准許；前二項程序，準用民事訴訟法
      第一編第二章第三節關於訴訟參加之規定」，家事事件法
      第33條定有明文。
（二）次按「就得處分之事項調解不成立，而有下列各款情形之
      一者，法院應參酌調解委員之意見，平衡當事人之權益，
      並審酌其主要意思及其他一切情形，就本案為適當之裁定
      ：（１）當事人合意聲請法院為裁定。（２）當事人合意聲
      請法院與不得處分之牽連、合併或附帶請求事項合併為裁
      定。（３）當事人解決事件之意思已甚接近，而僅就其他
      牽連、合併或附帶之請求事項有爭執，法院認有統合處理
      之必要，徵詢兩造當事人同意。前項程序準用第33條第2 
      項、第3 項、第34條及第35條之規定」，家事事件法第36
      條亦有明文。
（三）兩造於108 年9 月28日調解期日，都承認「甲○○與乙○○未
      婚生女陳○○，經本院以107年度親字第24號判決命乙○○應
      認領陳○○，及本院以108年度家親聲抗字第23號裁定命乙○
      ○應按月給付陳○○扶養費二萬元確定，乙○○僅給付部分扶
      養費，迄今還積欠33期又五千元」這些事實，可是對於陳
      ○○扶養費的計算標準還有爭執，無法成立調解，但是解決
      事件的意思已甚接近，同意合意聲請由調解法官裁判，聲
      請程序費用由甲○○負擔。所以兩造合意聲請法院為裁定，
      是符合上開法律規定的。
三、聲請人甲○○主張：
    甲○○與乙○○未婚生女陳○○，經本院以107年度親字第24號判
    決命乙○○應認領陳○○，及本院以108年度家親聲抗字第23號
    裁定命乙○○應按月給付陳○○扶養費二萬元確定。乙○○曾經承
    諾每月給付甲○○關於陳○○的扶養費四萬元，但是僅給付部分
    扶養費，迄今還積欠33期又五千元。所以甲○○依民法第179
    條不當得利的規定，請求乙○○應返還甲○○代墊扶養費合計一
    百三十二萬五千元，及自聲請狀繕本送達翌日起，至清償完
    畢之日止，按週年利率百分之五計算之利息。並經兩造合意
    聲請法院為裁定，同意程序費用由甲○○負擔。
四、相對人乙○○答辯：
    乙○○承認與甲○○未婚生女陳○○，經本院以107年度親字第24
    號判決命乙○○應認領陳○○，及本院以108年度家親聲抗字第2
    3號裁定命乙○○應按月給付陳○○扶養費二萬元確定，乙○○僅
    給付部分扶養費，迄今還積欠33期又五千元等事實。同意陳
    ○○的扶養費依照前開裁定所定的每月二萬元為標準，合意聲
    請法院為裁定，程序費用由甲○○負擔。
五、法院的判斷依據：
（一）按「無法律上之原因而受利益，致他人受損害者，應返還
      其利益，雖有法律上原因，而其後已不存在者，亦同」，
      民法第179 條定有明文。
（二）次按「父母對於未成年子女，有保護及教養之權利義務」
      、「扶養之程度，應按受扶養權利者之需要與負扶養義務
      者之經濟能力及身分定之」、「負扶養義務者有數人而其
      親等同一時，應各依其經濟能力，分擔義務」，民法第10
      84條第2 項、第1119條、第1115條第3 項分別定有明文。
（三）而「扶養義務人履行其本身之扶養義務，致他扶養義務人
      得因此不必盡其應盡之扶養義務，而受有利益，此時他扶
      養義務人所受之利益為『免履行扶養義務』之利益，而為履
      行扶養義務者即因逾其原應盡之義務，而受有損害，兩者
      間即有因果關係存在。易言之，倘父母未共同負擔義務，
      在一方支付全部未成年子女之扶養費後，自得依不當得利
      之法律關係向他方請求分擔」，最高法院92年度台上字第
      1832號、第1699號判決要旨參照。
（四）甲○○雖提出台北富邦銀行各類存款歷史對帳單、華南商業
      銀行存款往來明細表暨對帳單為證，主張乙○○曾經承諾每
      月給付甲○○關於陳○○的扶養費四萬元，此為乙○○所否認，
      並提出三商美邦人壽保險股份有限公司保險費轉帳代繳授
      權書、寶貿資產管理有限公司郵件、甲○○之台証證券存摺
      為證，抗辯乙○○的匯款並不是全部都是給甲○○關於陳○○的
      扶養費用。本院審酌並沒有其他積極證據足以證明「乙○○
      曾經承諾每月給付甲○○關於陳○○的扶養費四萬元」這項事
      實，所以甲○○主張陳○○扶養費的計算標準為每月四萬元，
      在法律上沒有依據，不能採納。
（五）本院依照卷內證據（含甲○○、乙○○、陳○○的戶籍資料、甲
      ○○與乙○○的稅務電子閘門財產所得調件明細表等），審酌
      下列事項，認為陳○○的扶養程度，應該依照前開法律規定
      ，以陳○○的需要，與甲○○、乙○○的經濟能力和身分定之：
  １、陳○○現年11歲又10月，小學六年級生，與母親甲○○同住在
      台北市，依其年齡有食衣住行育樂的需求。
  ２、甲○○現年37歲，大學畢業，103 至105 年度所得分別為13,
      756元、10,708元、10,450元，名下財產價值97,560元，
      目前在家從事網拍生意，每月收入約二至四萬元。
  ３、乙○○現年55歲，碩士畢業，103 至105 年度所得分別為408
      ,171 元、456,111 元、611,40 3元，名下財產價值29,57
      1,807元之財產。除了陳○○之外，還有配偶和兩名婚生子
      女。
  ４、行政院主計總處公布之107 年度台北市平均每人每月消費
      支出為28,550元。
（六）本院認陳○○的扶養費，以每月三萬元，並由甲○○與乙○○以
      １：２之比例分擔，較為妥當。所以乙○○應分擔的陳○○扶養
      費用，應該以每月二萬元為計算標準。
（七）綜上所述，乙○○迄今積欠甲○○關於陳○○之扶養費33期又五
      千元，所以甲○○依民法第179條不當得利的規定，請求乙○
      ○應返還甲○○代墊扶養費合計六十六萬五千元，及自本裁
      定確定之日起，至清償完畢之日止，按週年利率百分之五
      計算之利息部分，為有理由，應予准許。超過此部分之請
      求，在法律上沒有依據，不應准許；但是給付扶養費及返
      還代墊扶養費事件屬於家事非訟事件，本院得依職權審酌
      ，不受當事人聲明之拘束，不生其餘聲請駁回之問題，附
      此敘明。
六、據上論結，本件聲請為有理由，依家事事件法第33條、第36
    條，裁定如主文。
中    華    民    國    108    年    10    月    7    日

                  家事法庭  法  官  林 鈺 琅

以上正本係照原本作成。
如不服本裁定，應於送達後十日內，向本院提出抗告狀，並繳納
抗告費新台幣一千元。
中    華    民    國    108    年    10    月    7    日
                            書記官  廖 素 芳